【裁判字號】    95,交易,40
【裁判日期】    950912
【裁判案由】    過失傷害
【裁判全文】
臺灣嘉義地方法院刑事判決              95年度交易字第40號
公  訴  人  臺灣嘉義地方法院檢察署檢察官
被      告  乙○○
選任辯護人  戴雅韻律師
被      告  甲○
選任辯護人  蕭敦仁律師
上列被告因過失傷害等案件，經檢察官提起公訴（94年度調偵字
第141號、94年度偵字第6278號），本院判決如下：
    主  文
乙○○從事業務之人，因業務上之過失傷害人，處有期徒刑肆月
，如易科罰金，以銀元參佰元即新臺幣玖佰元折算壹日。
甲○因過失傷害人致重傷，處有期徒刑肆月，如易科罰金，以銀
元參佰元即新臺幣玖佰元折算壹日。
    事  實
一、乙○○係經營販賣瓦斯，為從事騎乘機車載送瓦斯業務之人
    ，於民國94年2月7日14時5分許，騎乘牌照號碼LUY -182 號
    重型機車載送其內有瓦斯之瓦斯桶，沿嘉義縣太保市○○里
    ○○道路由南往北方向行駛，行經該里衛生所旁產業道路無
    號誌之交岔路口時，原應注意車輛行至無號誌之交岔路口，
    左方車應暫停讓右方車先行，且依當時情形又無不能注意之
    情事，竟疏未注意，仍貿然以時速30多公里直行，適有甲○
    騎乘牌照號碼G79-057號重型機車，沿嘉義縣太保市後潭里
    衛生所旁產業道路由東往西方向駛來，亦未減速慢行及未注
    意車前狀況，以致該2機車相擦撞，撞上後牌照號碼G79-057
    、LUY-182重型機車及瓦斯桶均倒在西北側稻田內，甲○因
    此倒地受有左側第4指近端指節骨折、左手第5指掌指骨骨折
    、近端指節骨折及左足內側撕裂傷之傷害，乙○○因此倒地
    受有第6、7頸椎脫位併四肢偏癱、右側腓骨骨折及肺炎等重
    傷害。
二、案經乙○○及甲○訴請台灣嘉義地方法院檢察署檢察官偵查
    起訴。
    理  由
一、程序事項：
    按被告以外之人於審判外之陳述，雖不符傳聞証據得為証據
    之例外規定，而經當事人於審判程序同意作為證據，法院審
    酌該言詞陳述或書面陳述作成時之情況，認為適當者，亦得
    為證據。當事人、代理人或辯護人於法院調查證據時，知有
    第159條第1項不得為證據之情形，而未於言詞辯論終結前聲
    明異議，視為有前項之同意，刑事訴訟法第159條之5定有明
    文。查本案認定事實所引用之言詞及書面陳述證據，經本院
    於審理時提示被告及其辯護人均表示無意見，迄於言詞辯論
    終結前亦未聲明異議，視為同意作為證據，本院審酌該陳述
    證據之取得過程並無瑕疵，與本案待證事實間復具有相當之
    關聯性，自得採為證據，合先敘明。
二、認定犯罪事實所憑之証據及理由：
    訊據被告乙○○坦承對於前揭車禍確有過失，惟否認其應負
    主要過失責任；被告甲○則否認對於車禍之發生有何過失責
    任，並辯稱被告乙○○之傷害非重傷害等情，故本案之爭點
    即在於被告甲○對於本案車禍之發生是否有過失？何人應負
    主要過失責任？被告乙○○是否受有重傷害等情，經查：
(一)被告甲○否認有上揭犯行，辯稱：當時其時速僅有20公里，
    該2車並不是在交岔路口撞上，是在交岔路口外西側車道撞
    上，係因被告乙○○超速行駛而撞及其機車，其無過失云云
    。然查，被告甲○與被告乙○○發生車禍後，2車及瓦斯桶
    均倒在西北側稻田內之事實，有道路交通事故現場圖、道路
    交通事故調查報告表（一）及（二）各1份、交通事故照片
    在卷可稽，而依前開現場圖及照片顯示，被告甲○騎乘之機
    車於事故發生後往前翻落至西北側稻田，而其距離離路口處
    超過7.2米 (1.2+4.8+1.2)，足見其衝撞力之大。而被告甲
    ○騎乘之機車之所以往前衝撞至離路口超過7.2米之處，當
    係因為其速度之快，以至於撞擊後仍朝其原有之行進方向超
    過路口7.2公尺處，參以撞擊之部位均在於兩部機車之前面
    部位，此有道路交通事故調查報告表（二）車輛撞擊部位欄
    可資參照，並經証人即承辦本件車禍之員警徐錦昌於偵查中
    証稱撞擊部位係於甲○騎乘機車左側車把及乙○○騎乘機車
    右前側車頭；而証人乙○○於本院審理中並証稱係因被告甲
    ○速度很快，撞擊其機車之右側等情綜合判斷，顯示被告甲
    ○以非常快之速度撞擊被告乙○○機車之前面部位，並於撞
    擊後因高速而往前衝落至西北側稻田，並掉落於距離離路口
    處超過7.2米處等情甚明。至被告甲○辯稱車速僅有20公里
    ，且係由被告乙○○撞擊其車輛而肇事，如事實果真如此，
    則以甲○車速之慢，且經被告乙○○撞擊之力道抵銷其原有
    行進方向之力量後，可能倒地之方向應係靠近路口往北之方
    向，惟事實並非如此，足見被告甲○辯詞顯係事後卸責之詞
    ，委無可採。被告甲○於進入前揭路口未減速慢行，且未注
    意車前狀況之事實應堪認定，其對於本件車禍有過失，自堪
    認定。而本案經送臺灣省嘉雲區車輛行車事故鑑定委員會鑑
    定，及送臺灣省車輛行車事故覆議鑑定委員會覆議之結果，
    亦同此見解，認甲○騎乘重機車，行經未劃設標線狹路路段
    之無號誌交岔路口時，未減速慢行，且未注意車前狀況，為
    肇事次因等情，分別有臺灣省嘉雲區車輛行車事故鑑定委員
    會94年10月13日嘉雲鑑字第094580312E號函及臺灣省車輛行
    車事故覆議鑑定委員會95年7月5日府覆議字第0950010423
    號函可稽。又被告乙○○之傷害與被告甲○之過失行為間具
    有相當因果關係，被告甲○之過失堪予認定。
(二)按車輛行至無號誌而無交通警察指揮之交岔路口，支線道車
    應暫停讓幹線道車先行。未劃分幹、支線或同為幹線道或支
    線道者，轉彎車應暫停讓直行車先行；如同為直行車或轉彎
    車者，左方車應暫停讓右方車先行。又行經無號誌之交岔路
    口應減速慢行，作隨時停車之準備。且汽車行駛時，駕駛人
    應注意車前狀況，並隨時採取必要之安全措施。道路交通安
    全規則第102條第1項第2款、第93條第1項第2款及第94條第3
    項分別定有明文。查被告甲○於警訊自承發現對方車輛時約
    距離10公尺，且未煞車，足見被告甲○於進入前揭無號誌交
    岔路口時並未減速慢行，且未注意前方動態，又如前所述其
    車速相當快速，雖然其擁有路權，惟揆諸前揭規定，其有過
    失自堪認定。又被告乙○○前揭行經無號誌之交岔路口，左
    方車未讓右方車先行，亦有過失。而本案依照前揭道路交通
    規則之規定，路權歸屬於被告甲○，法律責任之判斷上，被
    告乙○○較具可責性，故本案被告乙○○應負主要肇事責任
    ，被告甲○應負次要肇事責任，前揭鑑定報告亦同此認定。
(三)查被告乙○○於車禍發生後於當日即94年2月7日經長庚紀念
    醫院嘉義分院診斷右膝脛骨近端粉碎性骨折，有該院診斷証
    明書可稽 (調偵卷第154頁)；於同年2月27日在台北榮民總
    醫院住院接受手術，嗣於94年5月19日經該院表示被告乙○
    ○狀況穩定，惟因治療未滿6月，無從判斷有無恢復可能，
    此分別有該院診斷証明書及94年5月19日北總企字第0940032
    59 1號函 (調偵卷第5頁)可資參照。嗣經長庚紀念醫院嘉義
    分院於94年10月間出具診斷証明書認乙○○受有第6、7頸椎
    脫位併四肢偏癱、右側腓骨骨折及肺炎等傷害 (調偵卷第
    151頁)，並領有身心障礙手冊 (本院卷第48頁)。故被告乙
    ○○至94年10月間仍處於四肢偏癱之情況，而於本院開庭審
    理時亦處於癱瘓之程度，故被告乙○○已達到毀敗一肢以上
    機能之重傷害，應堪認定。
三、論罪科刑之理由：
(一)按行為後法律有變更者，適用行為時之法律。但行為後之法
    律有利於行為人者，適用最有利於行為人之法律，刑法第2
    條第1項定有明文。被告行為後，刑法業於94年2月2日修正
    公布，於95年7月1日施行，查：(一)修正前刑法第33條第5款
    關於罰金之定義規定為「銀元1元以上」，修正後則提高為
    「新臺幣1,000元以上，以百元計算之」；(二)依修正前刑法
    第41條第1項前段規定，易科罰金之折算標準，係以銀元1元
    以上3元以下折算1日（依罰金罰鍰提高標準條例廢止前第2
    條規定，就其原定數額提高為100倍折算1日，即銀元100、
    200、300元折算1日，換算成新臺幣即300、600、900元折算
    1日）。該規定修正後，易科罰金之折算標準則係以新臺幣
    1,000、2,000、3,000元折算1日。綜合比較新舊法罰金規定
    及易科罰金之折算標準，以修正前之規定，較有利於被告，
    依刑法第2條第1項之規定，應適用修正前之刑法規定。
(二)次按刑法上所謂業務，係指個人基於其社會地位繼續反覆所
    執行之事務，包括主要業務及其附隨之準備工作與輔助事務
    在內。被告乙○○係經營販賣瓦斯，經常從事騎乘機車載送
    瓦斯，業據其自白在卷，其反覆執行該項事務，應符合業務
    之性質，核被告乙○○所為，係犯刑法第284條第2項前段之
    業務過失傷害罪。被告甲○所為係犯同法第284條第1項後段
    之過失傷害人致重傷罪。審酌被告2人犯罪之動機、方法、
    手段、造成之傷害及犯罪後之態度等一切情狀，量處如主文
    所示之刑，並分別諭知易科罰金之折算標準。
據上論斷，依刑事訴訟法第299條第1項前段，刑法第第284條第1
項後段、第2項前段、刑法第2條第1項、修正前刑法第41條第1項
前段，刑法施行法第1條之1第1項、第2項前段，修正前罰金罰鍰
提高標準條例第2條，現行法規所定貨幣單位折算新臺幣條例第
2條，判決如主文。
本案經檢察官陳志川到庭執行職務
中    華    民    國      95    年  9    月  12     日
               刑事第二庭     審判長法  官  夏金郎
                                    法  官  鄭雅文
                                    法  官  黃義成
以上正本證明與原本無異。
如不服本判決，應於收受判決後十日內向本院提出上訴狀
中    華    民    國      95    年  9    月  12     日
                                    書記官  侯麗茹
附錄本案論罪科刑法條全文
刑法第284條：
因過失傷害人者，處六月以下有期徒刑、拘役或五百元以下罰金
，致重傷者，處一年以下有期徒刑、拘役或五百元以下罰金。
從事業務之人，因業務上之過失傷害人者，處一年以下有期徒刑
、拘役或一千元以下罰金，致重傷者，處三年以下有期徒刑、拘
役或二千元以下罰金。


司法院資訊處製作；財團法人民間司法改革基金會備份。
